臺灣高等法院刑事判決　　　　　　 96年度上更(一)字第262號
上　訴　人
即　被　告　甲○○
　　　　　　　　　　（現於臺灣桃園女子監獄執行中）
上列上訴人因毒品危害防制條例案件，不服臺灣臺北地方法院
95年度訴字第413號，中華民國95年9月15日第一審判決（起訴
案號：臺灣臺北地方法院檢察署95年度毒偵字第637號），提起
上訴，判決後經最高法院發回更審，本院判決如下：
    主  文
原判決關於連續施用第一級毒品部分暨執行刑撤銷。
甲○○連續持有第一級毒品，累犯，處有期徒刑柒月。
扣案之海洛因肆包（合計淨重拾貳點伍陸公克）沒收銷燬之。
    事  實
一、甲○○前因違反麻醉藥品管理條例案件，經原審法院判處有
    期徒刑2年8月，緩刑3年確定，嗣經撤銷緩刑入監執行，85
    年3月18日縮短刑期假釋出監；復因違反麻醉藥品管理條例
    案件，經原審法院分別判處有期徒刑6月，如易科罰金均以3
    百元折算1日，並定應執行有期徒刑11月；又因違反藥事法
    案件，經本院判處有期徒刑6月確定；上述案件（含撤銷緩
    刑後之殘刑）合併執行至85年3月18日縮短刑期假釋出監（
    嗣後又經撤銷）。85年12月20日，再因違反麻醉藥品管理條
    例案件，經原審法院判處有期徒刑7月，經本院判決上訴駁
    回確定；86年7月11日及同年10月9日，又因違反麻醉藥品管
    理條例案件，經臺灣板橋地方法院分別各判處有期徒刑1 年
    、7月，並先後於同年9月12日、12月4日確定，嗣定應執行
    有期徒刑1年5月；另因偽造文書案件，經原審法院判處有期
    徒刑5月，如易科罰金以3百元折算1日，同年12月28日確定
    ；以上共合併執行至93年10月31日縮刑期滿。期間並因施用
    第2級毒品安非他命案件，經臺灣板橋地方法院以91年度毒
    聲字第1652號裁定送勒戒處所觀察、勒戒後，認有繼續施用
    毒品之傾向，再以91年度毒聲字第1808號裁定，將被告送戒
    治處所施以強制戒治，92年6月9日停止戒治之保護管束期滿
    ，於92年7月29日經臺灣板橋地方法院檢察署以92年度戒毒
    偵字第227號不起訴處分。詎不知悔改，於前開戒治執行完
    畢後5年內，又基於概括之犯意，自94年2、3月間某日起，
    至95年1月13日下午6時許最後一次止，先後在其臺北市○○
    區○○街60巷85號4樓、臺北縣新莊市○○路○段489號2樓住
    處及位於臺北縣板橋市之賓館等地，以吸食器燒烤吸用之方
    式，連續施用第2級毒品安非他命多次（經判刑確定）；另
    基於概括犯意，自94年8月22日起（起訴書略載為94年8月24
    日前某日），在其前址住處等地，連續持有第1級毒品海洛
    因。嗣先於94年8月25日凌晨1時30分許，在桃園縣桃園市○
    ○路、三民路口經警查獲，並扣得海洛因2包（淨重8．96公
    克）；再於95年1月14日凌晨零時30分許，在臺北縣新莊市
    ○○路○段489號2樓經警查獲，扣獲海洛因2包（淨重3．6公
    克）。合計扣案之海洛因4包（合計淨重12．56公克）。
二、案經桃園縣政府警察局桃園分局，報由臺灣桃園地方法院檢
    察署呈請臺灣高等法院檢察署，令轉臺灣臺北地方法院檢察
    署檢察官偵查起訴；及臺北市政府警察局北投分局報請臺灣
    板橋地方法院檢察署檢察官移送併案辦理。
    理  由
一、訊據上訴人即被告甲○○坦承持有海洛因二次被警查獲之事
    實。且扣案之第1級毒品海洛因4包，經送法務部調查局鑑驗
    結果，均屬毒品一節，亦有法務部調查局94年11月3日調科
    字第080010044號、95年5月4日調科字第060011572號鑑定通
    知書各1紙附卷可稽（見臺灣桃園地方法院檢察署94年度毒
    偵字第6254號偵查卷第50頁、原審卷第76頁）。事證明確，
    被告犯行堪以認定。
二、刑法關於連續犯，累犯之規定，於94年2月2日修正公布，於
    95年7月1日起施行，連續犯部分，比較法律變更結果，而累
    犯部分雖有修正，被告行為均成立累犯，均適用有利於被告
    之修正前刑法，合先敘明。
三、核被告所為前開犯行，係違反毒品危害防制條例第11條第1
    項之持有第一級毒品罪。起訴認被告施用第一級毒品罪嫌，
    基本事實相同，應予變更起訴法條。又其先後二次持有毒品
    犯行，時間緊接，所犯構成要件相同之罪名，應依修正前刑
    法第56條連續犯之規定，以一罪論，並加重其刑。又被告曾
    犯如事實欄所載之前科紀錄，有本院被告前案紀錄表附卷足
    憑，且經被告供明在卷。被告於五年內再犯有期徒刑以上之
    本罪，應依修正前刑法第47條累犯之規定，加重其刑。
四、原審關於連續施用第一級毒品部分，未詳加查證被告尿液檢
    驗結果，並無鴉片或嗎啡之陽性反應，遽以論被告施用第一
    級毒品，尚有違誤。被告上訴否認吸用第一級毒品云云，核
    有理由，自應由本院將原判決上開部分（連續施用第二級毒
    品部分，已判刑確定）暨執行刑撤銷改判。爰審酌被告犯罪
    之動機、所生危害及犯罪後態度等一切情狀，量處如主文第
    二項所示之刑。扣案之海洛因4包（合計淨重12．56公克）
    依毒品危害防制條例第18條第1項前段之規定，沒收銷燬之
    。
五、公訴意旨另以：被告連續施用第一級毒品海洛因。觸犯毒品
    危害防制條例第10條第1項之施用第一級毒品罪嫌云云。惟
    查經警採被告尿液送請台灣尖端先進生技醫藥股份有限公司
    及台灣檢驗科技股份有限公司分別檢驗結果，有安非他命之
    陽性反應，各有該公司94年9月9日濫用物檢驗報告、95年2
    月13日濫用藥物尿液檢驗報告各1件在卷（見94年毒偵字第
    6254號第30、49頁、95年毒偵字第72 8號卷第68頁、原審卷
    第64、119、177頁）。然依卷內資料所載，上開二件檢驗報
    告及其他檢驗資料均未檢驗出被告之尿液有毒品海洛因之陽
    性反應，此有各該檢驗報告在卷可稽。則被告之尿液檢驗結
    果，既僅呈安非他命之陽性反應，而無毒品海洛因之陽性反
    應，自不應僅因被告曾自白其施用過海洛因、又查獲其持有
    之海洛因毒品，即論以被告有施用海洛因之罪嫌。此部分，
    既無証據足以証明，於查獲當時確有施用毒品海洛因，本應
    諭知被告此部分無罪，惟起訴認上開犯行，與持有第一級毒
    品有實質上一罪關係，既不能證明被告有施用第一級毒品犯
    行，爰不另為無罪之諭知。
據上論斷，應依刑事訴訟法第369條第1項前段、第364條、第300
條、第299條第1項前段、毒品危害防制條例第11條第1項、第18
條第1項前段、刑法第2條第1項前段、第11條前段、修正前刑法
第56條、第47條，判決如主文。
本案經檢察官鄭富銘到庭執行職務。
中　　華　　民　　國　　96　　年　　5　　月　　25　　日
　　　　　　　　　刑事第十二庭審判長法　官  蔡  永  昌
  　　　　　　　　　　　　　　　　  法　官  陳  榮  和
　  　　　　　　 　 　　　　　　　　法　官  王  梅  英
以上正本證明與原本無異。
檢察官如不服本判決應於收受送達後十日內向本院提出上訴書狀
，其未敘述上訴之理由者並得於提起上訴後十日內向本院補提理
由書（均須按他造當事人之人數附繕本）。
被告不得上訴。
                                    書記官  游  桂  
中　　華　　民　　國　　96　　年　　5　　月　　25　　日
附錄犯罪科刑之法條：
毒品危害防制條例第11條第1項
持有第一級毒品者，處 3 年以下有期徒刑、拘役或新臺幣 5 萬
元以下罰金。
持有專供製造或施用第一、二級毒品之器具者，處 1 年以下有期
徒刑、拘役或新臺幣 1 萬元以下罰金。
持有毒品達一定數量者，加重其刑至二分之一，其標準由行政院
定之。
毒品危害防制條例第18條
查獲之第一、二級毒品及專供製造或施用第一、二級毒品之器具
，不問屬於犯人與否，均沒收銷燬之；查獲之第三、四級毒品及
製造或施用毒品之器具，無正當理由而擅自持有者，均沒入銷燬
之。但合於醫藥、研究或訓練之用者，得不予銷燬。
前項合於醫藥、研究或訓練用毒品或器具之管理辦法，由法務部
會同行政院衛生署定之。
